【裁判字號】    98,抗,136
【裁判日期】    981231
【裁判案由】    拍賣抵押物
【裁判全文】
臺灣臺南地方法院民事裁定               98年度抗字第136號
抗  告  人  丙○○
            乙○○
相  對  人  台新國際商業銀行
法定代理人  甲○○
上列抗告人因與相對人間請求拍賣抵押物事件，抗告人對於民國
98年10月5日本院97年度司拍字901號裁定提起抗告，本院裁定如
下：
    主  文
抗告駁回。
抗告程序費用新臺幣壹仟元由抗告人負擔。
    理  由
一、本件相對人於原審主張：
(一)抗告人丙○○、乙○○以其所有如附表所示之不動產，為擔
    保對相對人之借款，設定新臺幣（下同）3,250,000元之最
    高限額抵押權予相對人，存續期間自民國91年7月26日起至
    121 年7月25日止，債務清償期依照各個債務契約所定清償
    日期，並於91年7月29日登記在案。
(二)嗣抗告人丙○○於91年7月31日邀同抗告人乙○○為連帶保
    證人，向相對人申請房屋借款2,700,000元，借款期限至111
    年7月31日止；抗告人丙○○復於92年9月8日向相對人申請
    信用貸款700,000元，借款期限至99年9月8日止，均按期平
    均攤還本息。詎抗告人丙○○自93年12月7日起即未依約繳
    納上開信用貸款之本息，迄今抗告人丙○○尚欠房屋借款本
    金2,131,045元、信用借款本金610,149元，依借款借據暨約
    定書之約定書第3條第1點約定，如未按期攤還本息時，借款
    人即喪失期限之利益，本件借款應視為全部到期。為此聲請
    拍賣抵押物，以資受償，並提出抵押權設定契約書影本、其
    他約定事項影本、他項權利證明書影本各、借款借據暨約定
    書影本、信用貸款借據暨約定書影本、土地及建物登記謄本
    各、動撥申請書影本、帳戶還款明細查詢等為證。
二、抗告意旨略以：相對人主張抗告人自98年7月15日起未依約
    繳納抵押債務借款本息，抗告人否認之。抗告人於98年10月
    14、15日分別致電相對人之服務中心查證抗告人本息繳款狀
    況，經回覆係屬正常。縱因抗告人丙○○未依約定繳還向相
    對人銀行借用信用貸款700,000之本息，相對人之聲請拍賣
    抵押物事件，抗告人認為拍賣標的亦僅止於抗告人丙○○所
    有之權利範圍，而非及於對此信用貸款不知情之善意第三人
    即抗告人乙○○。爰提起本件抗告，請求廢棄原裁定並駁回
    相對人在原審之聲請。
三、按扺押權人，於債權已屆清償期而未清償者，得聲請法院拍
    賣抵押物，就其賣得價金而受清償；民法第873條第1項定有
    定有明文。是抵押權人依此項規定聲請拍賣抵押物係屬非訟
    事件，法院所為准駁之裁定，無確定實體法上法律關係存否
    之性質，於債權及抵押權之存否無既判力，故袛須其抵押權
    已經依法登記，且債權已屆清償期而未受清償，法院即應為
    准許拍賣抵押物之裁定，至對於此項法律關係有爭執之人，
    為求保護其權利，不妨提起訴訟，以求解決，不得僅依抗告
    程序聲明其爭執，並據為廢棄拍賣抵押物裁定之理由（最高
    法院民國51年10月8日民刑庭總會決議(三)參照）。
四、經查：
(一)相對人主張抗告人提供系爭不動產作為擔保，並設定抵押權
    登記予相對人，且債權已屆清償期而未受清償等情，已據其
    提出抵押權設定契約書影本、其他約定事項影本、他項權利
    證明書影本、借款借據暨約定書影本、信用貸款借據暨約定
    書影本、土地及建物登記謄本、動撥申請書影本、帳戶還款
    明細查詢等為證，核屬相符，且依相對人所提出之帳戶還款
    明細查詢顯示，抗告人自93年12 月7日開始即未依約繳納信
    用貸款之本息，是依相對人所提出之上開證據為形式上審查
    ，堪認相對人於原審主張抗告人屆期未清償，聲請拍賣抵押
    物為有理由。原審據此准許相對人拍賣抵押物之聲請，即無
    不當。
(二)抗告人雖辯稱其無屆期未予清償之情形云云，惟抗告人僅提
    出房屋借款有按期清償之證明，卻就信用貸款部分未提出按
    期清償之證明，則抗告人辯稱其無屆期未清償云云，自不可
    採信。抗告人另辯稱縱抗告人丙○○未依約繳納信用貸款之
    本息，拍賣標的亦僅限於抗告人丙○○所有之權利範圍云云
    ，惟查抗告人丙○○、乙○○所簽定之約定書第1條已載明
    ：「立約人等提供之擔保物，不問其提供之先後，貴行均得
    共通流用為借款人對貴行現在（包括過去所負尚未清償）及
    將來所負一切債務（包括本金、利息、遲延利息、違約金、
    墊款及任何應付費用及損害賠償）之擔保…」；又第3條約
    定: 「借款人對貴行所負一切債務縱尚未屆清償，如有下列
    情形之一者，除第6至12款之情形須由貴行於合理期間通知
    外，貴行得隨時對任一或全部借款減少借款額度，或縮短借
    款期限，或視為全部到期:1.任何一宗債務不依約清償本金
    時…（下略）」，是抗告人丙○○就上開信用貸款既未能依
    約清償，依上開約定書之約定，抗告人丙○○對相對人之房
    屋貸款債務亦全部視為到期，而抗告人乙○○為該房屋貸款
    之連帶保證人，就該房屋貸款應負連帶清償責任，則相對人
    自仍得對本件抵押物行使權利。從而，原審所為准許拍賣抵
    押物之裁定，洵屬正當，抗告人提起本件抗告，請求廢棄原
    裁定，為無理由，應予駁回。
五、末按「非訟事件程序費用，除法律另有規定外，由聲請人負
    擔」、「前項費用之負擔有相對人者，準用民事訴訟法有關
    訴訟費用之規定」、「依法應由關係人負擔費用者，法院裁
    定命關係人負擔時，應一併確定其數額」，非訟事件法第21
    條第1項前段、第2項及第24條第1項分別定有明文。經核本
    件非訟事件程序費用即抗告費1,000元，爰依上開規定，依
    職權確定上開抗告費用由抗告人負擔。
六、上論結，本件抗告為無理由，依非訟事件法第46條、第21條
    第2項、第24條第1項，民事訴訟法第495條之1第1項、第449
    條第1項、第78條，裁定如主文。
中    華    民    國    98    年    12    月    31    日
                  民事第二庭    法  官  翁金緞
以上正本證明與原本無異。
中    華    民    國    98    年    12    月    31    日
                                書記官  彭建山
┌────────────────────────────┐
│附表：                                 98年度抗字第136號│
├──┬───────────────┬─┬────┬──┤
│    │    土    地    坐    落      │地│面    積│權利│
│編號├───┬────┬───┬──┤  ├────┤    │
│    │縣  市│鄉鎮市區○  段  │地號│目│平方公尺│範圍│
├──┼───┼────┼───┼──┼─┼────┼──┤
│001 │台南縣│永康市  ○○○段│369 │建│71.35   │全部│
├──┴───┴────┴───┴──┴─┴────┴──┤
│丙○○、乙○○各權利範圍2分之1                          │
│重測前：網寮段460-96地號、面積73平方公尺                │
└────────────────────────────┘
┌─────────────────────────────────────────┐
│附表（建物）︰                                                   98年度抗字第136號│
├──┬─┬──────┬────┬────┬─────────┬───────┬─┤
│    │  │            │        │建築式樣│  建  物  面  積  │附  屬  建  物│權│
│    │建│            │        │        ├─┬─┬─┬─┬─┼──┬──┬─┤  │
│    │  │            │        │主要建築│一│二│騎│合│面│主要│樓梯│面│利│
│編號│  │  建物門牌  │基地坐落│        │  │  │  │  │積│    │    │積│  │
│    │  │            │        │材 料 及│  │  │  │  │  │建築│間等│  │範│
│    │號│            │        │        │  │  │  │  │單│    │    │單│  │
│    │  │            │        │房屋層數│層│層│樓│計│位│材料│四項│位│圍│
├──┼─┼──────┼────┼────┼─┼─┼─┼─┼─┼──┼──┼─┼─┤
│001 │28│台南縣永康市│台南縣永│2層樓房 │39│39│3.│83│平│鋼筋│37.7│平│全│
│    │0 │復國二路22號│康市永仁│鋼筋混凝│.6│.6│99│.3│方│混凝│6   │方│  │
│    │  │            │段369地 │土造    │8 │8 │  │5 │公│土造│    │公│  │
│    │  │            │號      │        │  │  │  │  │尺│    │    │尺│部│
├──┴─┴──────┴────┴────┴─┴─┴─┴─┴─┴──┴──┴─┴─┤
│丙○○、乙○○各權利範圍2分之1                                                    │
│重測前：網寮段9468建號                                                            │
└─────────────────────────────────────────┘

司法院資訊處製作；財團法人民間司法改革基金會備份。
